【裁判字號】    99,財管,10
【裁判日期】    990414
【裁判案由】    選任遺產管理人
【裁判全文】
臺灣屏東地方法院民事裁定              99年度財管字第10號
聲  請  人  甲○○
上列聲請人聲請選任被繼承人乙○○之遺產管理人事件，本院裁
定如下：
    主  文
選任聲請人甲○○（男、民國○○年○ 月○ 日生、身分證統一編號
：Ｚ000000000號）為被繼承人乙○○（男，民國○○年○ 月○○日出
生，身分證統一編號：Ｚ000000000號，最後住所地為屏東縣高樹
鄉○○村○○路10號，民國99年1 月15日死亡）之遺產管理人。
程序費用新臺幣壹仟元由被繼承人乙○○之遺產負擔。
    理  由
一、聲請意旨略以：被繼承人乙○○於民國99年1 月15日死亡，
    且所有順位之繼承人均已死亡或拋棄繼承，親屬會議復未於
    繼承開始後一個月內選定遺產管理人。聲請人為債權人，係
    利害關係人，為此聲請選任乙○○之遺產管理人等語。
二、按繼承開始時，繼承人有無不明者，而無親屬會議，或親屬
    會議未於1 個月內選定遺產管理人者，利害關係人得聲請法
    院選任遺產管理人，並由法院依公示催告程序，定6 個月以
    上之期限，公告繼承人，命於期限內承認繼承，民法第1177
    條、第1178條分別定有明文，此為關於無人承認繼承之規定
    。又先順序繼承人均拋棄其繼承權時，由次順序之繼承人繼
    承，其次順序繼承人有無不明或第四順序之繼承人均拋棄其
    繼承權者，準用關於無人承認繼承之規定，民法第1176條第
    6 項亦定有明文。
三、經查，聲請人主張被繼承人乙○○於99年1 月15日死亡，其
    所有順位之繼承人均已死亡或向本院為拋棄繼承之意思表示
    ，故被繼承人已無民法第1138條所列各順序之繼承人等情，
    有除戶戶籍謄本、本院99年3 月1 日屏院惠家慧字第99繼
    142 號函在卷可稽，堪信為真實。依前開民法第1176條第6
    項規定，自應準用關於無人承認繼承之規定。而被繼承人乙
    ○○之親屬會議並未於死亡發生之日起1 個月內選定遺產管
    理人呈報法院，聲請人主張其係利害關係人，亦據其提出動
    產擔保交易動產抵押附條件買賣設定登記申請書影本、車輛
    動產抵押契約書影本、本票影本各1 份為證，堪信為真實。
    聲請人為被繼承人之債權人，係利害關係人，是依首開規定
    ，聲請人聲請法院選任遺產管理人，尚無不合。本院審酌被
    繼承人所有繼承人均已死亡或拋棄繼承，被繼承人之母丙○
    ○○復到庭表示渠等均無意願擔任被繼承人之遺產管理人（
    見本院99年4 月1 日訊問筆錄），而聲請人甲○○為被繼承
    人之債權人，對被繼承人之遺產概況尚有所知悉，又其向本
    院表達願擔任被繼承人遺產管理人之意願，爰選任聲請人甲
    ○○為被繼承人乙○○之遺產管理人。
四、依非訟事件法第24條第1 項、第157 條，裁定如主文。
中    華    民    國    99    年    4     月    14    日
                        家事庭法  官  趙家光
以上正本係照原本作成。
如不服本裁定應於送達後10日內向本院提出抗告狀，並繳納抗告
費新臺幣1,000元。
中    華    民    國    99    年    4     月    14    日
                              書記官  簡慧瑛

司法院資訊處製作；財團法人民間司法改革基金會備份。
